---
title: "Asset-allocation"
author: "Arthur Paolucci"
date: "02/10/2020"
output: html_document
---

```{r setup, include=F}
chooseCRANmirror(graphics=FALSE, ind=1)
knitr::opts_chunk$set(echo = TRUE)
```

```{r cabeçalho, echo = F, evaluate = T, message = F, warning = F, include = F}
## Asset Allocation Problem
# Este código tem o objetivo de estimar a alocação do fundo de investimentos multimercados JGP Strategy Master na janela de tempo definida.
```

```{r limpeza de memória, include = F}
rm(list = ls())
```

```{r pasta, include = F}
setwd("/Users/arthur/documents/coding/files/rstudio/trabalho-econometria")
getwd()
```

```{r definindo as opções, include = FALSE}
options(OutDec = ".", round = 2, digits = c(5,2))
```

```{r pacotes, echo = T, eval = T, message = T, warning = T, include = F}
# Pacotes populares: readxl, dplyr, tidyr, stringr, lubridate, plotly, dygraphs, data.table, tibble, zoo, xts, quantmod, BETs, sidrar. 
packset = c("readxl","tidyyr","lubridate","xts","quantmod","PerformanceAnalytics")
not_inst <- packset[!(packset %in% installed.packages()[,"Package"])]
if(length(not_inst)) install.packages(not_inst)
lapply(packset, require, character.only = TRUE)
```

# Asset Allocation Problem

### Problema

### Revisão Bibliográfica

### Base de Dados

##### Importando os dados da Economatica

A FGV disponibiliza aos alunos o acesso à base de dados economatica. Para esse trabalho temos o interesse em obter as cotações do fundo analisado (JGP Strategy...) e dos índices que servirão como proxy para os fatores de risco.

Entretanto, para trabalhar esse conjunto de dados como cross-sectional devemos utilizar os retornos ao invés dos níveis de preço.

```{r database, echo = T, eval = T, include = F}
# Importar planilhas excel para cada conjunto de dados (readxl)

# Calcular os retornos (Performance Analytics)
# Atenção escolher uma forma de caluclar e usar pra todos (log ou não)

```

### Metodologia (OLS)

##### 1. Relação Linear (nos coeficientes)

##### 2. Média Condicional Zero

##### 3. Amostra Aleatória (iid)

##### 4. Multicolinearidade não-perfeita

##### 5. Homocedasticidade


### Report Results

### Conclusão

### Teste:

```{r cars}
summary(cars)
```

## Including Plots

You can also embed plots, for example:

```{r pressure, echo=T}
plot(pressure)
```
